臺灣臺中地方法院民事判決　　93年度簡上字第288號
上　訴　人即
附帶被上訴人　甲○○
訴訟代理人　　庚○○
被上訴人即
附帶上訴人　　己○○○
　　　　　　　丙○○
　　　　　　　戊○○○
共　　　同
訴訟代理人　　陳榮昌律師
上　一　人
訴訟代理人　　丁○○
上列當事人間請求確定界址事件，上訴人對於中華民國93年7 月
21日本院92年度中簡字第3080號第一審判決提起上訴，被上訴人
提起附帶上訴，本院於94年9 月9 日言詞辯論終結，判決如下：
    主      文
原判決關於確定上訴人即附帶被上訴人所有坐落台中縣太平市○○段492之47（重劃後81地號）、562之4、492之64（重劃後88地
號）地號之三筆土地，與被上訴人及附帶上訴人丙○○所有同段
492之55（重劃後85地號）及被上訴人及附帶上訴人戊○○○所
有同段492之56（重劃後86地號）及492之63（重劃後87地號）地
號土地之界址為如附圖所示Ｌ─Ｍ連線部分暨訴訟費用之裁判均
廢棄。
前項廢棄部分，確定上訴人即附帶被上訴人所有坐落台中縣太平
市○○段492之64（重劃後88地號）地號土地，與被上訴人及附
帶上訴人丙○○所有同段492之55（重劃後85地號）地號土地之
界址為如附圖補充鑑定圖 (一)所示Ｌ─Ｎ連線；上訴人即附帶
被上訴人所有坐落台中縣太平市○○段492之64（重劃後88地號
）地號土地，與被上訴人及附帶上訴人戊○○○所有同段492之
63（重劃後87地號）地號土地之界址為如附圖補充鑑定圖 (一)
所示Ｎ─Ｐ─Ｄ連線。
其餘上訴駁回。
其餘附帶上訴駁回。
第一、二審訴訟費用及附帶上訴費用由上訴人即附帶上訴人負擔
二分之一，餘由被上訴人即附帶上訴人負擔。
    事實及理由
一、上訴人即附帶被上訴人上訴主張：其所有坐落台中縣太平市
    ○○段492之47（重劃後81地號）、562之4、492之64（重劃
    後88地號）地號之3筆土地，與被上訴人即附帶上訴人己○○○所有同段492之35（重劃後84地號）、丙○○所有同段
    492 之55（重劃85地號）及戊○○○所有同段492之56（重
    劃後86地號）及492之63（重劃後87地號）地號之土地南面
    相鄰為界，而上訴人即附帶被上訴人購買系爭土地時圍牆即
    已存在，並以圍牆之北面邊沿，即附圖所示Ａ、Ｂ、Ｃ、Ｄ
    點連線為界而受點交，且兩造多年來亦以此為界。惟經民國
    84年度太平市地籍圖重測後，兩造發生界址爭議，經台中縣
    太平地政機關於92年9月25日調處，仍無法達成協議，乃由
    調處委員會以太平段562之4地號業經重劃確定及重劃邊界與
    重測區內地籍並無不合為由，裁處以內政部土地測量局重測
    期間所釘樁位為界，作為重測之界址，然如依該裁處結果，
    上訴人即附帶被上訴人土地之北邊界線將南移，與兩造長久
    以來以圍牆之北面邊緣為界之事實有違，上訴人即附帶被上
    訴人所使用之面積亦將減損，為此爰依法提起本訴，請求確
    認兩造所有系爭土地之界址如附圖補充鑑定圖 (一)所示Ａ
    、Ｂ、Ｃ、Ｄ點連線。原審以如附圖補充鑑定圖 (一)Ｊ─
    Ｋ─Ｌ─Ｍ點連線，未審酌上訴人取得系爭土地之經過及占
    有系爭土地之歷程、現狀及現有地形地物，僅以兩造面積增
    減為據，自嫌疏漏。上訴聲明部分為：(一)原判決不利於上訴
    人即附帶被上訴人部分廢棄；(二)上廢棄部分，確定上訴人即
    附帶被上訴人所有坐落台中縣太平市○○段492之47（重劃
    後81地號）、562之4、492之64（重劃後88地號）地號與被
    上訴人即附帶上訴人己○○○所有同段492之35（重劃後84
    地號）、丙○○所有同段492之55（重劃85地號）及戊○○○所有同段492之56（重劃後86地號）及492之63（重劃後87
    地號）地號之土地相鄰界址，如附圖補充鑑定圖 (一)所示
    之Ａ─Ｂ─Ｃ─Ｄ點連線。附帶被上訴部分聲明為：附帶上
    訴駁回。
二、被上訴人即附帶上訴人主張：被上訴人即附帶上訴人己○○○所有系爭84地號土地重測前面積為91平方公尺，重測後地
    價稅繳納面積為105.92平方公尺，而依地政機關協議略圖及
    面積分析表所示被上訴人即附帶上訴人指定界址，即如附圖
    補充鑑定圖 (一)所示Ｅ、Ｆ、Ｇ、Ｈ點連線之界址，計算
    所得面積亦為105.92平方公尺，即均增加14.92平方公尺；
    被上訴人即附帶上訴人丙○○所有系爭85地號土地重測前面
    積為95平方公尺，重測後地價稅繳納面積為120.73平方公尺
    ，即增加25.73平方公尺，而依附圖補充鑑定圖 (一)所示Ｅ
    、Ｆ、Ｇ、Ｈ點連線之界址計算所得面積為106.38平方公尺
    ，即增加11.38平方公尺；被上訴人即附帶上訴人戊○○○
    所有系爭86地號土地重測前面積為86平方公尺，重測後地價
    稅繳納面積為89.25平方公尺，即增加3.25平方公尺，而依
    附圖補充鑑定圖 (一)所示Ｅ、Ｆ、Ｇ、Ｈ點連線之界址計
    算所得面積增加17.25平方公尺；系爭87地號土地重測前面
    積為13平方公尺，重測後地價稅繳納面積為11.78平方公尺
    ，而依附圖補充鑑定圖 (一)所示Ｅ、Ｆ、Ｇ、Ｈ點連線之
    界址計算所得面積亦為11.78平方公尺，即均減少1.22平方
    公尺。又上訴人即附帶被上訴人所有系爭81地號土地並未註
    明本宗土地重測界址糾紛未解決而未登載，則上訴人即附帶
    被上訴人所有81地號土地與被上訴人即附帶上訴人陳秋香所
    有84地號土地應已確定，即以被上訴人即附帶上訴人之指界
    為界。另就被上訴人即附帶上訴人丙○○所有系爭85地號土
    地與被上訴人即附帶上訴人戊○○○所有系爭86地號之全部
    面積觀之，即以被上訴人即附帶上訴人丙○○所有系爭85地
    號土地與被上訴人即附帶上訴人戊○○○所有系爭86地號土
    地之重測後繳納地價稅面積與協調略圖及面積分析表面積之
    差額相加，被上訴人即附帶上訴人指界所得之面積與重測後
    繳納地價稅面積約略相等，況被上訴人即附帶上訴人指界所
    得面積為自始與建商成立買賣契約時之面積，益見被上訴人
    即附帶上訴人指界確實，反觀上訴人即附帶被上訴人僅以不
    明所以之圍牆為界址，顯不合理。又地籍重測係因地籍原圖
    破損滅失、比例尺變更或其他重大原因而實施，於地籍重測
    時已參照舊地籍圖辦理，且地籍圖重測，依土地法第46條規
    定，因30日公告期間經過而確定，除以地籍圖重測錯誤依同
    法第69條更正外，舊地籍圖已不適用，是原審捨已確定之更
    正地籍圖不予斟酌，以錯誤之舊地籍圖移繪如附圖補充鑑定
    圖 ( 一)所示Ｊ─Ｋ─Ｌ─Ｍ點連線為界址，於法有違。兩
    造系爭土地應依重測後之地籍圖為準，參酌一切狀況，以附
    圖補充鑑定圖 (一)所示Ｅ、Ｆ、Ｇ、Ｈ四點連線為界。被
    上訴部分聲明：駁回上訴。附帶上訴部分聲明：確定上訴人
    即附帶被上訴人所有坐落台中縣太平市○○段492之47（重
    劃後81地號）、562之4、492之64（重劃後88地號）地號與
    被上訴人即附帶上訴人己○○○所有同段492之35（重劃後
    84地號）、丙○○所有同段492之55（重劃85地號）及戊○○○所有同段492之56（重劃後86地號）及492之63（重劃後
    87地號）地號之土地相鄰界址，如附圖補充鑑定圖 (一)所
    示之Ｅ、Ｆ、Ｇ、Ｈ點連線。
三、得心證之理由：
    兩造厥有爭執者，為系爭土地之界址為何？查：
(一)按所謂定不動產經界之訴訟，指不動產之經界不明，就經界
    有爭執，而求定其界線所在之訴訟而言；又重新實施地籍測
    量時，土地所有權人應於地政機關通知之期限內，自行設立
    界標，並到場指界。逾期不設立界標或到場指界者，依一、
    鄰地界址。二、現使用人之指界。三、參照舊地籍圖。四、
    地方習慣之順序逕行施測，土地法第46條之2第1項定有明文
    。是依此若施測時，土地所有權人已自行設立界標，並到場
    指界，並無爭議者，則地政機關應逕依其指界而為重測。若
    逾期不設立界標或未到場指界者，則地政機關施測之依據，
    其優先順序為1.鄰地界址：即重測地四鄰所設立之界標及指
    界之界址。2.現使用人之指界：即目前土地使用人，例如土
    地之現耕作人、地上權人等人之指界。3.參照舊地籍圖：指
    參考重測前之地籍圖而予施測。4.地方習慣：指依照該地方
    現存常用之界址習慣或人民對土地測量判別經界常用之方法
    。足見就界址有爭議時，得參考鄰地界址、現使用人之指界
    ，參照舊地籍圖及地方習慣等，以為施測之依據。又按當事
    人主張有利於己之事實者，就其事實有舉證之責任，民事訴
    訟法第二百七十七條前段亦有明文。上訴人即附帶被上訴人
    主張坐落台中縣太平市○○段492之47（重劃後81地號）、
    562之4、492之64（重劃後88地號）地號之3筆土地，與被上
    訴人即附帶上訴人己○○○所有同段492之35（重劃後84地
    號）、丙○○所有同段492之55（重劃85地號）及戊○○○
    所有同段492之56（重劃後86地號）及492之63（重劃後87地
    號）地號之土地南面相鄰之事實，業據其提出土地登記謄本
    、地籍圖謄本附於原審卷內為證，復為被上訴人即附帶上訴
    人所不爭執，堪認為真實。次查雖上訴人即附帶被上訴人主
    張購買系爭土地時圍牆即已存在，並以圍牆之北面邊沿，即
    附圖所示Ａ、Ｂ、Ｃ、Ｄ點連線為界而受點交，且兩造多年
    來亦以此為界等情，固據其提出照片為證。然上訴人即附帶
    被上訴人購買系爭土地時以何為界受點交，乃為其與訴外人
    即原出賣人間之債權事由，尚難據以對被上訴人即附帶上訴
    人為主張。而上訴人即附帶被上訴人既未舉證證明該圍牆乃
    於系爭土地界線確定後始依確定之土地界線沿線而建築，則
    該圍牆建築界線之所在及當事人原使用之範圍若何，自非均
    得認乃土地之界線。再查雖被上訴人即附帶上訴人主張其指
    界所得之面積與重測後繳納地價稅面積約略相等，且其指界
    所得面積為自始與建商成立買賣契約時之面積，兩造之界址
    應為如附圖補充鑑定圖 (一)所示之Ｅ、Ｆ、Ｇ、Ｈ點連線
    等情，固據其提出地價稅繳款書、地價稅課稅明細表、面積
    分析表及房屋平面圖為證。惟如前述，被上訴人即附帶上訴
    人自始與建商成立買賣契約時之面積若何，乃其與訴外人即
    原出賣人間之債權事由，尚難據以對上訴人即附帶被上訴人
    為主張，亦不得據為界址所在之認定。而繳納地價稅之面積
    若何，參酌前開土地法第46條之2第1項之規定，亦非界址之
    決定基準。被上訴人即附帶上訴人既未另舉證證明其指界乃
    兩造間確定之土地界線，其主張亦屬無據。又查如附圖補充
    鑑定圖 (一)所示之Ｒ─Ｓ線雖為重劃確定地籍線，固據原
    審會同內政部土地測量局至現場勘測屬實，製有勘驗筆錄附
    於原審卷內及有該局93年6月3日測籍字第0930006977號函所
    檢附之土地鑑定書附於原審卷內可稽。惟司法院大法官會議
    解釋釋字第三七四號解釋謂「依土地法第四十六條之一至第
    四十六條之三之規定所為地籍圖重測，純為地政機關基於職
    權提供土地測量技術上之服務，將人民原有土地所有權範圍
    ，利用地籍調查及測量等方法，將其完整正確反映於地籍圖
    ，初無增減人民私權之效力。故縱令相鄰土地所有權人於重
    新實施地籍測量時，均於地政機關通知之期限內到場指界，
    毫無爭議，地政機關依照規定，已依其共同指定之界址重新
    實施地籍測量。則於測量結果公告期間內即令土地所有權人
    以指界錯誤為由，提出異議，測量結果於該公告期間屆滿後
    即行確定，地政機關應據以辦理土地標示變更登記。惟有爭
    執之土地所有權人尚得依法提起民事訴訟請求解決，法院應
    就兩造之爭執，依調查證據之結果予以認定，不得以原先指
    界有誤，訴請另定界址為顯無理由，為其敗訴之判決」。即
    知，土地重測結果確定者，尚得提起確定界址之訴訟，以求
    確定其界址，土地重測結果確定之界線，並無增減人民私權
    之效力，並不得即憑為確定之界址之認定。再系爭土地於83
    年間重測時，兩造之指界即不一，後經調處，上訴人即附帶
    被上訴人不服調處結果而提起本件訴訟，業有臺中縣太平地
    政事務所93年2月2日平地測字第0930000710號函所檢附之土
    地重測前後相關資料及爭議調處紀錄附於原審卷內可佐。再
    重測前81地號土地為492-47地號，面積為33平方公尺，重測
    後為41.30平方公尺。84地號土地為492-35地號，重測前為
    91平方公尺，492-55地號與492-62地號土地合併為85地號，
    重測前面積原為77及15平方公尺，合計為92平方公尺。492-
    56地號土地原面積為72平方公尺，重測後為86地號。492-63
    地號土地原面積為13平方公尺，重測後為87地號。492-64與
    492-65地號土地合併為88地號，原面積各為17及5平方公尺
    ，合併後面積為22平方公尺。562-4地號土地，面積為104平
    方公尺，因系爭土地界址糾紛未決，所以才未登載重測後面
    積之事實，亦據鑑定人乙○○於本院結證屬實，並有該鑑定
    人提出之地籍調查補正表及土地登記簿謄本在卷可憑。則系
    爭土地之界址既兩造於土地重測時指界不一，糾紛未決，自
    難謂有重劃確定之地籍線。則如附圖補充鑑定圖(一)所示之
    Ｒ─Ｓ連線，自尚憑認為兩造間之界址。則兩造之指界既不
    相符，即應以舊地籍圖之界址為界。又本件經原審勘驗現場
    並囑託內政部土地測量局會同測量系爭土地經界線，並經本
    院囑託內政部土地測量局為補充鑑定，土地測量局為求測量
    精確，首先用精密電子測距經緯儀在系爭土地附近檢測臺中
    縣九二一震災圖根點補新建之圖根點，並經檢核合格後，作
    為該區之控制點，而後以各圖根點為基點，用上列儀器分別
    施測系爭土地及附近各界址點，並計算各界址點之坐標值輸
    入電腦，用自動繪圖儀展繪於鑑測原圖上（同重測前地籍圖
    比例尺一千二百分之一及重測後地籍圖比例尺五百分之一）
    ，然後依據台中縣大平地政事務所保管之地籍圖，並參酌地
    籍複製圖、地籍調查表、宗地資料等，謄、展繪本案有關土
    地地籍圖經界線，與前項成果核對檢核後，測定於鑑測圖上
    ，作成比例尺五百分之一鑑定圖，有前開原審勘驗筆錄及有
    該局93年6月3日測籍字第0930006977號函所檢附之土地鑑定
    書附於原審卷內可佐，並有該局94年3月17日測籍字第094
    0002184號函所檢附之補充鑑定圖、94年6月14日測籍字第
    0940005272號函所檢附之補充鑑定圖及補充鑑定圖(一)在卷
    可稽。內政部土地測量局既以精密電子測距經緯儀為前開精
    確之測量，自應以其測量為據。又內政部土地測量局於本院
    所為之補充鑑定圖就系爭第87及88地號土地之界址補繪NP線
    ，是因為套繪舊地籍圖發現有錯誤，因為原來系爭第87及88
    地號土地的舊地籍圖界址即有一個折彎之事實，亦據前開鑑
    定人乙○○於本院結證屬實。依照該補充鑑定圖 (一)鑑定
    圖所示，圖示Ａ─Ｂ─Ｃ─Ｄ連線，係上訴人即附帶被上訴
    人指界位置，Ｅ─Ｆ─Ｇ─Ｈ連線，係被上訴人即附帶上訴
    人指界位置，Ｒ─Ｓ連線係重劃後地籍線，１─Ａ─Ｊ─４
    ─Ｋ─Ｌ─Ｎ─Ｐ─Ｄ連線則與重測前地籍圖經界線相符。
    再依該Ａ─Ｂ─Ｃ─Ｄ連線所示，上訴人即附帶被上訴人所
    有坐落台中縣太平市○○段492之47（重劃後81地號）、562
    之4、492之64（重劃後88地號）地號之3筆土地，與被上訴
    人即附帶上訴人己○○○所有同段492之35（重劃後84地號
    ）、丙○○所有同段492之55（重劃85地號）及戊○○○所
    有同段492之56（重劃後86地號）及492之63（重劃後87地號
    ）地號之土地依該界線計算其面積，與兩造於重測前土地登
    記謄本所登記面積相較，上訴人即附帶上訴人土地面積共增
    加63.93平方公尺，被上訴人即附帶上訴人己○○○、丙○○及戊○○○土地面積共增加5.58平方公尺；依該Ｅ─Ｆ─
    Ｇ─Ｈ連線所示，上訴人即附帶被上訴人所有坐落台中縣太
    平市○○段492之47（重劃後81地號）、562之4、492之64（
    重劃後88地號）地號之3筆土地，與被上訴人即附帶上訴人
    己○○○所有同段492之35（重劃後84地號）、丙○○所有
    同段492之55（重劃85地號）及戊○○○所有同段492之56（
    重劃後86地號）及492之63（重劃後87地號）地號之土地依
    該界線計算其面積，與兩造於重測前土地登記謄本所登記面
    積相較，上訴人即附帶上訴人土地面積共增加7.76平方公尺
    ，被上訴人即附帶上訴人己○○○、丙○○及戊○○○土地
    面積共增加61.75平方公尺；依該Ｒ─Ｓ連線所示，上訴人
    即附帶被上訴人所有坐落台中縣太平市○○段492之47（重
    劃後81地號）、562之4、492之64（重劃後88地號）地號之3
    筆土地，與被上訴人即附帶上訴人己○○○所有同段492之
    35（重劃後84地號）、丙○○所有同段492之55（重劃85地
    號）及戊○○○所有同段492之56（重劃後86地號）及492之
    63（重劃後87地號）地號之土地依該界線計算其面積，與兩
    造於重測前土地登記謄本所登記面積相較，上訴人即附帶上
    訴人土地面積共增加24.21平方公尺，被上訴人即附帶上訴
    人己○○○、丙○○及戊○○○土地面積共增加45.33平方
    公尺；依該１─Ａ─Ｊ─４─Ｋ─Ｌ─Ｎ─Ｐ─Ｄ連線所示
    ，上訴人即附帶被上訴人所有坐落台中縣太平市○○段492
    之47（重劃後81地號）、562之4、492之64（重劃後88地號
    ）地號之3筆土地，與被上訴人即附帶上訴人己○○○所有
    同段492之35（重劃後84地號）、丙○○所有同段492之55（
    重劃85地號）及戊○○○所有同段492之56（重劃後86地號
    ）及492之63（重劃後87地號）地號之土地依該界線計算其
    面積，與兩造於重測前土地登記謄本所登記面積相較，上訴
    人即附帶被上訴人土地面積共增加40.8平方公尺，被上訴人
    即附帶上訴人己○○○、丙○○及戊○○○土地面積共增加
    28.72平方公尺。即知，依圖示１─Ａ─Ｊ─４─Ｋ─Ｌ
    ─Ｎ─Ｐ─Ｄ連線所示之界線，系爭土地之測量面積與兩造
    土地登記面積較為符合，且對兩造利益之影響亦最小，若以
    其他連線為經界線，則系爭土地之面積增減較大，其中尤以
    兩造所分別指界如附圖補充鑑定圖 (一)Ａ、Ｂ、Ｃ、Ｄ四
    點連線之經界線及Ｅ、Ｆ、Ｇ、Ｈ四點連線之經界線，面積
    差異最大，亦有前開土地登記謄本、土地登記簿謄本、鑑定
    圖及補充鑑定圖 (一)在卷可憑。上開補充鑑定圖 (一)既已
    參照土地法第46條之2第1項之施測方法，圖示１─Ａ─Ｊ─
    ４
    ─Ｋ─Ｌ─Ｎ─Ｐ─Ｄ連線與舊地籍圖經界線復相符合，且
    兩造所有系爭相鄰土地之面積依該連線計算復與登記簿所載
    面積均無不利，測量面積與兩造土地登記面積復較為符合，
    並對兩造利益之影響最小，揆諸前開說明，自應以圖示之１
    ─Ａ─Ｊ─４─Ｋ─Ｌ─Ｎ─Ｐ─Ｄ連線為兩造土地之界線
    。
(二)按不動產經界之訴訟，與分割共同物之性質相同，均為形式
    上的形成訴訟，具有非訟事件之性質，無論由相鄰土地兩方
    之何造起訴，只要本於所有權對鄰地所有人主張確定鄰土地
    經界線即可，至其經界線何在，當事人之一方雖得向法院提
    供資料，但法院亦不得以其主張之經界不正確為理由，駁回
    其訴。經查，兩造土地於地籍圖上之經界線為附圖補充鑑定
    圖 (一)所示之１─Ａ─Ｊ─４─Ｋ─Ｌ─Ｎ─Ｐ─Ｄ連線
    ，既已如上述，而經界訴訟係在確定相鄰土地間不明之界址
    所在，是本院認兩造間土地之界址，應確定以內政部土地測
    量局所製作補充鑑定圖 (一)上１─Ａ─Ｊ─４─Ｋ─Ｌ─
    Ｎ─Ｐ─Ｄ連線為界，並確定上訴人即附帶被上訴人所有坐
    落台中縣太平市○○段492之47（重劃後81地號）、562之4
    、492之64（重劃後88地號）地號之3筆土地，與被上訴人即
    附帶上訴人己○○○所有同段492之35（重劃後84地號）、
    丙○○所有同段492之55（重劃85地號）及戊○○○所有同
    段492之56（重劃後86地號）及492之63（重劃後87地號）地
    號之土地之界址為附圖補充鑑定圖 (一)所示之１─Ａ─Ｊ
    ─４─Ｋ─Ｌ─Ｎ─Ｐ─Ｄ連線，即上訴人即附帶被上訴人
    所有坐落台中縣太平市○○段492之47（重劃後81地號），
    與被上訴人即附帶上訴人己○○○所有同段492之35（重劃
    後84地號）土地之界址為１─Ａ─Ｊ─4連線，上訴人即附
    帶被上訴人所有坐落台中縣太平市○○段562之4地號，與被
    上訴人即附帶上訴人己○○○所有同段492之35（重劃後84
    地號）土地之界址為4─Ｋ連線，上訴人即附帶被上訴人所
    有坐落台中縣太平市○○段562之4地號，與被上訴人即附帶
    上訴人丙○○所有同段492之55（重劃85地號）土地之界址
    為Ｋ─Ｌ連線；上訴人即附帶被上訴人所有坐落台中縣太平
    市○○段492之64（重劃後88地號）地號土地，與被上訴人
    及附帶上訴人丙○○所有同段492之55（重劃後85地號）地
    號土地之界址為如附圖所示Ｌ─Ｎ連線；上訴人即附帶被上
    訴人所有坐落台中縣太平市○○段492之64（重劃後88地號
    ）地號土地，與被上訴人及附帶上訴人戊○○○所有同段
    492之63（重劃後87地號）地號土地之界址為如附圖所示Ｎ
    ─Ｐ─Ｄ連線。系爭87及88地號土地之經界線既應為如補充
    鑑定圖 (一)N ─P連線所示，則原審就該部分確定為如補充
    鑑定圖 (一)Ｌ─Ｍ連線所示，尚有未洽。上訴及附帶上訴
    意旨指摘原判決此部分不當，求予廢棄改判，為有理由，爰
    由本院就此部分予以廢棄改判如主文第二項所示。至於上訴
    人及附帶上訴人其餘請求部分，原判決確定上訴人即附帶被
    上訴人所有坐落台中縣太平市○○段492之47（重劃後81地
    號）、562之4、492之64（重劃後88地號）地號之三筆土地
    ，與被上訴人即附帶上訴人告己○○○所有同段492之35（
    重劃後84地號）、丙○○所有同段492之55（重劃後85地號
    ）及戊○○○所有同段492之56（重劃後86地號）及492之63
    （重劃後87地號）地號土地之界址為如附圖補充鑑定圖 (一
    )所示Ｊ、Ｋ、Ｌ點連線，經核於法並無不合，上訴人及附
    帶上訴人就此部分求予廢棄改判，為無理由，應予駁回。
(三)不動產經界之訴訟，既具非訟事件之性質，無論由相鄰土地
    兩方之何造起訴，只要本於所有權對鄰地所有人主張確定鄰
    土地經界線即可，至其經界線何在，當事人之一方雖得向法
    院提供資料，法院不受其主張之拘束。是則，確定界址之訴
    ，既係以形成權為訴訟標的，界址為何，對於兩造而言，並
    無勝負之問題。從而，兩造就本件所爭者，殆為界址何在，
    則由敗訴之一方負擔訴訟費用顯失公平，爰酌量情形，由兩
    造就第一、二審及附帶上訴費用均各負擔二分之一較為合理
    ，附此敘明。
(四)據上論結，本件上訴及附帶上訴均為一部有理由，一部無理
    由，依民事訴訟法第436條之1第3項、第449條第1項、第450
    條、第80條之1、第85條第1項前段，判決如主文。
中　　華　　民　　國　　94　　年　　9 　　月　　30　　日
                  民事第二庭    審判長法  官　許冰芬
                                      法  官　劉長宜
                                      法  官　陳秋月
上正本證明與原本無異。
不得上訴。
中　　華　　民　　國　　94　　年　　9 　　月　　30　　日
                                      書記官　黃舜民
